【裁判字號】    98,抗,471
【裁判日期】    980414
【裁判案由】    假扣押
【裁判全文】
臺灣高等法院民事裁定              98年度抗字第471號
抗  告  人  協榮航業股份有限公司
法定代理人  甲○○
代  理  人  林昇格律師
複  代理人  李志成律師
上列抗告人因與相對人鑫旺船務代理有限公司間假扣押事件，對
於中華民國98年1月10日臺灣臺北地方法院97年度裁全字第11136
號裁定提起抗告，本院裁定如下：
      主      文
原裁定廢棄。
相對人在原法院之聲請駁回。
聲請及抗告訴訟費用新台幣貳仟元由相對人負擔。
      理      由
一、按債權人就金錢請求或得易為金錢請求之請求，欲保全強制
    執行者，得聲請假扣押；假扣押，非有日後不能強制執行或
    甚難執行之虞者，不得為之，民事訴訟法第522條第1項、第
    523條第1項分別定有明文。又請求及假扣押之原因應釋明之
    ，其釋明如有不足，而債權人陳明願供擔保或法院認為適當
    者，法院得定相當之擔保，命供擔保後為假扣押，民事訴訟
    法第526條第1項、第2項亦定有明文。又所謂釋明，依民事
    訴訟法第284條之規定，應提出可使法院信其主張為真實且
    能即時調查之證據。倘債權人就請求及假扣押之原因未先為
    釋明，縱就債務人所應受之損害陳明願供法院所定之擔保者
    ，亦不得命為假扣押 (最高法院94年度台抗字第156號裁定
    參照)。
二、本件相對人在原法院聲請意旨雖以：伊為承攬運送人，於民
    國 (下同)97 年11月28日與抗告人簽訂FIXTURE NOTE(即傭
    船契約備忘錄)後，即將第三人東和鋼鐵企業股份有限公司
    所屬之「PRIME STEEL BILLETS」鋼鐵一批共計2,339片 (
    下稱系爭貨物)，委由抗告人於97年12月14日至12月18日期
    間，以"M.V.TIMBER DYNASTY"輪 (第16航次)於臺中港完成
    裝載後，運至目的地越南HAIPHONG港交付受貨人收受。上開
    船舶於97年12月20日上午6時許，將系爭貨物於運抵目的港
    後，因載貨證券記載瑕疵，致伊無法於系爭貨物到港時如期
    交付受貨人，以為提領系爭貨物之用，經受貨人以越南當地
    銀行出具之銀行擔保書向抗告人請求簽發小提單 (delivery
    order)以提領貨物，復遭抗告人拒絕，致系爭貨物卸載後存
    放在目的港之倉庫內，因而衍生運費、吊車費及倉租等相關
    費用，共計美金1萬3,083.1元，折算新台幣 (下同)43 萬
    8,153元 (以美金兌換新台幣匯率1:33.49計算)。伊曾就上
    情多次與抗告人聯繫溝通，惟未獲善意回應，因恐抗告人財
    務狀況生變，而有脫產之舉，並為保全日後執行，爰提出抗
    告人公司基本資料、傭船契約備忘錄、擔保書、載貨證券、
    請款單及統一發票以為釋明 (見原法院卷內證物一至證物六
    、證物七)，並願供擔保以補釋明之不足，請准假扣押云云
    。
三、惟查，經核相對人所提出之上開證據，僅係就其請求予以釋
    明，而就假扣押之原因全未釋明，揆諸首揭說明，相對人所
    為本件假扣押之聲請，自屬不應准許。相對人在本院泛言抗
    告人縱有資產，亦難期其無變動可能云云，復未具體釋明假
    扣押之原因。從而，原裁定予以准許假扣押，自有未合，抗
    告意旨指摘原裁定不當，聲明廢棄，為有理由。
四、爰依民事訴訟法第492條前段、第95條、第78條，裁定如主
    文。
中    華    民    國    98    年    4     月    14    日
                    民事第六庭
                        審判長法  官  林鄉誠
                              法  官  梁玉芬
                              法  官  許紋華
正本係照原本作成。
不得再抗告。
中    華    民    國    98    年    4     月    15    日
                              書記官  潘大鵬


司法院資訊處製作；財團法人民間司法改革基金會備份。
